臺灣高等法院高雄分院刑事判決　　　　　　　　　 九十一年度上訴字第五六二號
　　上　訴　人　 乙○○
　　即　被　告
　　指定辯護人　 本院公設辯護人 孫妙岑
　　上　訴　人　 丙○○
　　即　被　告
　　選任辯護人　 張榮作
右上訴人等因偽造貨幣案件，不服臺灣高雄甲方法院九十一年度訴字第一七一號中華
民國九十一年二月十八日第一審判決（起訴案號：臺灣高雄甲方法院檢察署九十年度
偵字第二一五六四號），提起上訴，本院判決如左：
    主  文
上訴駁回。
    事  實
一、乙○○曾於八十五年間犯違反懲治走私條例罪，經臺灣高等法院判處有期徒刑八
    月，於八十九年二月十七日執行完畢。猶不知悔改，明知綽號「阿順仔」之不詳
    姓名成年男子所持有之面額新臺幣（下同）仟元紙鈔係屬偽造之紙幣，竟與「阿
    順仔」共同基於意圖供行使之用，而交付偽造之通用紙幣於人之犯意聯絡，由「
    阿順仔」指示乙○○代為尋找偽鈔買主，乙○○即依指示尋得綽號「阿勇仔」之
    不詳姓名成年男子，約定以五千元偽鈔兌換一千元真鈔之方式向「阿順仔」購買
    仟元偽鈔一萬張，並約定於九十年十一月二十一日十二時許，在高雄市鼓山區○
    ○○路第一船渠附近進行交易，該綽號「阿順仔」之不詳姓名男子為隱匿行蹤，
    另以綽號「阿弟仔」之稱呼，以三萬元之代價，委託陳鴻豔負責攜帶偽鈔前往上
    開約定甲點進行交付，而陳鴻豔明知欲交付之物品係偽鈔，竟仍與「阿弟仔」（
    即「阿順仔」）共同基於意圖供行使之用，而交付偽造之通用紙幣於他人之犯意
    聯絡，於九十年十一月二十一日凌晨，由丙○○雇用不知情之計程車司機張信昌
    （另檢察官為不起訴處分）駕駛車牌號碼８Ｂ─三九二號計程車自臺北市南下，
    於當日上午十時許，先於國道高速公路楠梓交流道附近搭載該綽號「阿弟仔」之
    男子，並將新版仟元偽鈔一大袋搬上車後，一同前往高雄市鼓山區○○○路第一
    船渠附近與自行南下之乙○○會合，嗣於同日十二時二十分許，陳鴻豔欲將偽鈔
    交付予買主之際，為據報埋伏之法務部調查局高雄市調查處及高雄市政府警察局
    刑警大隊人員當場查獲而未遂，並扣得新版千元偽鈔九千八百五十六張（依面額
    計算，總金額為九百八十五萬六千元），該綽號「阿順仔」之人及買主則趁機逃
    逸。
二、案經法務部調查局高雄市調查處、高雄市政府警察局移送臺灣高雄甲方法院檢察
    署檢察官偵查起訴。
    理  由
一、訊據上訴人即被告丙○○、乙○○均矢口否認前述偽造貨幣之事實，被告丙○○
    辯稱：我完全不知道交易偽鈔之事，是綽號「阿弟仔」之不詳姓名之男子叫我到
    高雄市○○○○道載他，並由「阿弟仔」將一包東西搬上車，到了高雄市鼓山區
    ○○○路第一船渠附近之渡船場後，「阿弟仔」叫我等候綽號「阿忠仔」之不詳
    姓名男子，我完全不知道所交付之物品係偽鈔云云；被告乙○○則辯稱：我對於
    交易偽鈔之事完全不知情，是「阿順仔」叫我到高雄，並未說明目的為何，到濱
    海二路時即遭警察逮捕云云。經查前述事實，業據被告陳鴻豔於高雄市調查處訊
    問時供稱：「偽鈔是位叫『阿弟仔』的朋友交付予我，託我到高雄進行販賣交易
    以供他人使用，而棉被袋則做為裝置該批偽鈔之用，該等扣押物係於二十一日中
    午十二時二十分許，我所搭乘車號８Ｂ－三九二號計程車上，遭調查處人員當場
    查獲。．．『阿弟仔』於二十日下午六時許，打我行動電話000000000
    0，約我至台北火車站北站見面，並當場告知我，有件東西託我帶到高雄市鼓山
    輪渡站附近，並要我自稱『阿順仔』，屆時會有位叫『阿忠』之男子與我連絡，
    並將物件交給『阿忠』即可，事成後要我前往高雄火車站與他會合，『阿弟仔』
    並答應我此次成交後，給我三萬元作為酬勞，並交給我一支行動電話作為聯絡之
    用，且約我二十一日上午在楠梓交流道附近會合，於是我便於二十日晚上十時許
    ，通知我開計程車友人張信昌，於二十一日凌晨三時許要前往高雄辦事情，要包
    其車號８Ｂ－三九二號計程車南下，我遂與張信昌於二十一日清晨從台北出發，
    約於上午七時三十分抵達楠梓交流道，由於『阿弟仔』打電話通知要我到楠梓交
    流道附近統聯客運站載他，當我及張信昌到達時，『阿弟仔』將前述裝置偽鈔棉
    被袋放入計程車行李箱，一同搭乘原計程車往高雄市，至鼓山輪渡站時，『阿弟
    仔』先行下車，並要我及張信昌至前頭稍等，約十二時十分許，即有位自稱『阿
    忠』男子上我所乘計程車，我遂令張信昌開車前往哨船街附近，當車行至高雄港
    第一船渠附近，我與『阿忠』在車上檢視前述扣押物偽鈔時，當場即遭調查處人
    員查獲。」等語（見偵卷第十一頁至第十二頁調查筆錄），於檢察官偵訊時供稱
    ：「我有在現場被抓到，錢是在我坐的計程車上被查獲的，錢是『阿弟仔』帶去
    的，『阿弟仔』打電話給我說要讓我賺一筆外快，叫我今天先從台北南下到楠梓
    等他，叫我送東西到鼓山渡船場給別人，並要我包計程車南下，我雇用張信昌南
    下，在楠梓統聯車站與『阿弟仔』見面，『阿弟仔』就將東西放進行李箱，並指
    示我到渡船場，到達時，『阿弟仔』叫我到前方一處空甲等，並說有一個叫『阿
    忠』的人會來接洽」等語（見偵查卷第三十三頁）；被告乙○○於高雄市調查處
    訊問時亦供稱：「九十年十一月二十一日上午六時許，我自台北搭車南下高雄，
    在中午十二點時，與綽號「阿順」等三男一女前往事先約定之高雄市鼓山區○○
    ○路鼓山輪渡站附近會合，「阿順」等人並隨身攜帶偽造千元鈔一千萬元，準備
    交付販賣予他人，在聯絡交付過程中，即遭貴處及警方人員逮捕」等語（見偵查
    卷第六頁反面至第七頁），於檢察官偵訊時供稱：「是有一位叫「阿勇」的買主
    要買假鈔，我是介紹人，我一個人從台北南下，我知道本案是一件假鈔買賣」等
    語（見偵查卷第三十二頁），均已坦承知悉係假鈔交易，甚為詳盡，並有偽造之
    千元紙鈔玖仟捌佰伍拾陸張扣押在卷足憑，該扣案之紙鈔經送中央銀行發行局鑑
    定結果認：該批一千元偽鈔均以彩色噴墨方式仿印，無隱藏字，以壓凸方式仿凹
    版油墨凸起效果；紙質與真鈔不同，水印及安全線以噴墨方式仿製，另案全線以
    燙印箔膜（含面額數字）方式仿鈔券正面五段裸露部分，無折光變色效果；左下
    角之「１０００」面額數字，沒有折光變色反應，均屬偽鈔等情，有該局九十年
    十一月二十九日（九０）台央發字第０三００六０六四一號函一紙在卷可憑（見
    偵字第二一五六四號卷第五十七頁），事證明確，被告丙○○、乙○○二人於審
    理時翻異前供，所為前述辯詞顯均係事後卸責之詞，不足採信，其二人之犯行洵
    堪認定；至被告陳鴻豔另聲請傳喚證人張信昌，惟查該證人係被告丙○○臨時雇
    用之計程車司機，對前述交易細節並不知情，業據證人張信昌於調查局及原審訊
    問時證述明確，本院不再予傳訊，併予敘明。
二、刑法第一百九十六條第一項之行使、收集或交付偽造通用紙幣罪，其所謂「行使
    」係乃含有詐欺性質，即以假充真，不使人知為偽幣而交付於人之謂；而「收集
    」者，舉凡意圖供自己或他人行使之用，而有收受、蒐集、收買、受贈、互換、
    強取、詐取等一切移轉自己持有之行為皆屬之，而所稱「交付」者，指非基於直
    接行使之目的，僅意圖供行使之用，而將他人偽造之有價證券，由自己持有之狀
    態，移轉於知情之他人持有之行為而言，即交付者與收受者互知其為偽幣，而由
    一方交與他方收受之謂。「收集」與「交付」，雖屬兩種行為，然其法律上，既
    均以意圖供行使之用為要件，則收集後復交付於人，其收集行為，自應為交付之
    行為所吸收，僅論以交付之罪。又，收集本含有反復為同一行為之意，無連續犯
    之可言（最高法院二十九年上字第二一五五號判例、八十三年度臺上字第三九０
    號判決參照）。是核被告乙○○、陳鴻豔所為，係犯刑法第一百九十六條第三項
    、第一項之意圖供行使之用而交付偽造之通用紙幣未遂罪。被告乙○○、陳鴻豔
    分別與「阿順仔」（即『阿弟仔』）之不詳姓名成年男子間，有犯意之聯絡及行
    為之分擔，皆係共同正犯。被告乙○○、陳鴻豔及「阿順仔」（即『阿弟仔』）
    已著手於犯行，惟因為警查獲而未得逞，為未遂犯，均應依刑法第二十六條前段
    之規定減輕其刑。又被告乙○○曾於八十五年間犯違反懲治走私條例罪，經臺灣
    高等法院判處有期徒刑八月，於八十九年二月十七日執行完畢，此有臺灣高等法
    院被告全國前案紀錄表在卷可按，並經被告乙○○供稱屬實，五年以內再犯有期
    徒刑以上之本罪，係屬累犯，應依法加重其刑，並依法先加後減之。
三、原審因而適用刑法第二十八條、第一百九十六條第一項、第三項、第二十六條前
    段、第四十七條、第二百條，罰金罰鍰提高標準條例第一條前段之規定，並審酌
    被告乙○○、陳鴻豔犯罪之動機、目的，共同販賣偽鈔，混亂貨幣市場交易，危
    害金融秩序非輕，及犯後態度等一切情狀，分別量處被告乙○○有期徒刑貳年陸
    月、被告丙○○有期徒刑貳年貳月，扣案偽造之面額壹仟元紙鈔九千八百五十六
    張，不問屬於犯人與否，依刑法第二百條之規定宣告沒收。其認事用法，均無不
    合，量刑亦屬允當。被告二人上訴意旨，否認犯罪，指摘原判決不當，均無理由
    ，應予駁回。
據上論結，應依刑事訴訟法第三百六十八條，判決如主文。
本案經檢察官劉文水到庭執行職務。
中     華     民     國     九十一     年      五     月     二十三     日
                              臺灣高等法院高雄分院刑事第七庭
                                  審判長法官  李春昌
                                        法官  莊飛宗
                                        法官  黃憲文
右正本證明與原本無異。
如不服本判決應於收受本判決後十日內向本院提出上訴書狀，其未述上訴理由者，
並得於提起上訴後十日內向本院補提理由書狀（均須按他造當事人之人數附繕本)「
切勿逕送上級法院」。
                                      書記官  黃英彥
中     華     民     國     九十一     年      五     月     二十四     日
附錄：本判決論罪科刑法條：
中華民國刑法第一百九十六條第一項、第三項：
行使偽造、變造之通用貨幣、紙幣、銀行券，或意圖供行使之用而收集或交付於人者
，處三年以上十年以下有期徒刑，得併科五千元以下罰金。
第一項之未遂犯罰之。
                                                                    Ａ
